ACORDAO-COMPLETO-2458699

ACÓRDÃO 327/2021 ATA 5/2021 - PLENÁRIO

VISTOS, relatados e discutidos estes autos que cuidam do monitoramento do Acórdão 1999/2016-TCU-Plenário (Relator: Ministro José Múcio Monteiro) e do Acórdão 1905/2019-TCU-Plenário (Relator: Ministro Raimundo Carreiro) .
ACORDAM os Ministros do Tribunal de Contas da União, reunidos em Sessão Plenária, diante das razões expostas pelo Relator, em:
9.1. considerar como "não cumpridas" as deliberações constantes dos itens 9.1.1, 9.1.2, 9.1.3, 9.1.6, 9.1.7, 9.1.8, 9.1.9 do Acórdão 1999/2016-TCU-Plenário (Relator: Ministro José Múcio Monteiro) , e 9.3.1 e 9.3.2.2 do Acórdão 1905/2019-TCU-Plenário (Relator: Ministro Raimundo Carreiro) ;
9.2. considerar como "em cumprimento" as deliberações constantes dos itens 9.1.4.1 do Acórdão 1999/2016-TCU-Plenário e 9.3.2.1 do Acórdão 1905/2019-TCU-Plenário (Relator: Ministro Raimundo Carreiro) ;
9.3. considerar "cumprida" a determinação constante do item 9.1.4.2 Acórdão 1999/2016-TCU-Plenário (Relator: Ministro José Múcio Monteiro) ;
9.4. dar ciência sobre o presente Acórdão à Secretaria de Aquicultura e Pesca do Ministério da Agricultura, Pecuária e Abastecimento (SAP/MAPA) ; 
9.5. autorizar à SecexAgroambiental a dar prosseguimento ao monitoramento das determinações referidas nos itens 9.1 e 9.2 do presente Acórdão.

Monitoramento para verificar o cumprimento de acórdãos decorrentes de auditoria de conformidade realizada com o objetivo de verificar a existência e eficácia dos controles internos referentes à concessão dos benefícios do seguro desemprego ao pescador artesanal em função do período de defeso (Seguro Defeso) no estado do Rio Grande do Norte.

Secretaria de Aquicultura e Pesca do Ministério da Agricultura, Pecuária e Abastecimento (SAP/MAPA).

3. Interessados/Responsáveis: não há.

13.1. Ministros presentes: Ana Arraes (Presidente), Walton Alencar Rodrigues, Benjamin Zymler, Augusto Nardes, Raimundo Carreiro (Relator), Bruno Dantas e Vital do Rêgo.
13.2. Ministro-Substituto convocado: Marcos Bemquerer Costa.
13.3. Ministro-Substituto presente: André Luís de Carvalho.

ACORDAO-COMPLETO-2555170

Acórdão de Relação 2260/2022 - Plenário

Acórdão de Relação

RAIMUNDO CARREIRO

Transcrevo a seguir, nos termos do art. 1º, § 3º, inciso I, da Lei nº 8.443/92, a instrução lavrada no âmbito da Secretaria de Controle Externo da Agricultura e do Meio Ambiente (peça 11) , cujas conclusões contaram com a anuência do corpo diretivo daquela unidade técnica (peças 12 e e13) .
"I - INTRODUÇÃO
1.	Cuidam os autos do segundo monitoramento das deliberações prolatadas no item 9.1 do Acórdão 1999/2016-TCU-Plenário, de relatoria do Ministro José Múcio Monteiro (peça 2) . Também será monitorado o item 9.4 do Acórdão 1999/2016-TCU-Plenário tendo em vista autorização exarada no âmbito do TC Processo 023.731/2016-8 pelo Acórdão 1905/2019-TCU-Plenário, de relatoria do Ministro Raimundo Carreiro.
2.	Este trabalho busca verificar o cumprimento de deliberações decorrentes de auditoria de conformidade no órgão Superintendência Federal de Pesca e Aquicultura - Rio Grande do Norte - SFPA/RN (TC Processo 017.437/2015-6) , cujo objetivo foi verificar a existência e eficácia dos controles internos referentes à concessão dos benefícios do seguro desemprego ao pescador artesanal em função do período de defeso - Seguro Defeso, no âmbito do estado do Rio Grande do Norte, trabalho realizado pela então Secex-RN do Tribunal de Contas da União.  
3.	A auditoria identificou os principais riscos dos processos de concessão e manutenção da licença de pescador artesanal da SFPA/RN e, em breve síntese, constatou a fragilidade dos controles internos dos processos de concessão e manutenção das licenças de pescador artesanal uma vez que não são feitas investigações consistentes das: i) condições de vedação para a concessão de licença; ii) situações socioeconômicas dos pescadores; iii) modalidades de atividade desempenhadas e; iv) quantidades e espécies pescadas. Essas falhas de controle representam fragilidade para a gestão do seguro defeso, elevando a possibilidade de concessão desse benefício a pescadores artesanais não elegíveis para o seu recebimento.
4.	Segundo a equipe de auditoria, as fragilidades identificadas não se concentram apenas na SFPA/RN, mas em todo o território brasileiro abarcado pelo programa. Isso, porque os procedimentos de inscrição, verificação e sistemas relacionados ao cadastramento dos pescadores são os mesmos utilizados nas diversas unidades da federação. 
5.	Diante das irregularidades apontadas, em 3/8/2016, foi prolatado o Acórdão 1999/2016-TCU-Plenário com a seguinte redação:
9.1. determinar ao Ministério da Agricultura, Pecuária e Abastecimento que apresente a este Tribunal, no prazo de até 180 (cento e oitenta) dias da ciência desta decisão, plano de ação contendo as medidas a serem adotadas, os responsáveis e prazos de implementação previstos, para atender, no âmbito dos sistemas de gestão do Registro Geral da Atividade Pesqueira, as recomendações abaixo relacionadas, ou, em caso de discordância ou impossibilidade, encaminhe a adequada justificativa para sua não adoção: 
9.1.1 estabelecer procedimento que busque verificar e atestar a condição atualizada relativa à condição de segurado especial por parte dos pescadores profissionais artesanais, com vistas a mitigação do risco de concessão e manutenção de registro de pescador artesanal a demandante não enquadrado como segurado especial junto à Previdência Social; 
9.1.2 verificar a aderência e suficiência do Formulário de Requerimento de Licença de Pescador Profissional, enquanto meio de registro da situação dos requerentes, relativamente aos critérios de vedação estabelecidos pela IN/MPA 6/2012, para que sejam concedidas e mantidas licenças de RGP somente àqueles pescadores não enquadrados dentre os critérios de vedação; 
9.1.3 estabelecer, no âmbito de suas sistemáticas e sistemas de gestão do RGP, afetas ao processamento dos pedidos de inscrição e manutenção desse registro, procedimento que busque verificar e atestar a condição atualizada do pescador profissional relativamente aos critérios de vedação para o exercício da atividade de pescador profissional artesanal, descritos na IN/MPA 6/2012, para que sejam alcançados os mesmos resultados pretendidos para a recomendação descrita no subitem anterior; 
9.1.4 atualizar: 
9.1.4.1 a composição do Formulário de Requerimento de Licença de Pescador Artesanal, para que este passe a contar com espaço para o registro da informação do requerente relativa a outras fontes de renda, decorrentes ou não de atividade profissional, de modo a subsidiar melhor a posterior análise quanto à elegibilidade do pescador para fim de recebimento do Seguro Defeso do Pescador Artesanal (SDPA) ; 
9.1.4.2 os sistemas de gestão do RGP, para que passem a registrar informações relativas a vínculo empregatício, outra atividade profissional, ou outra fonte de renda, inclusive aposentadoria, por parte do interessado em obter o registro de pescador artesanal, a fim de permitir que a posterior análise quanto à possível elegibilidade para recebimento de seguro defeso por parte do pescador artesanal tenha seus riscos de falha mitigados; 
9.1.4.3 os formulários e sistemas de gestão do RGP, utilizados para os processos de manutenção da licença de pescador profissional artesanal, e, mesmo o a Instrução Normativa MPA 6/2012, a fim de que as condições socioeconômicas dos pescadores sejam verificadas e atualizadas nas bases de dados do MAPA também durante este procedimento, para que a análise dos órgãos governamentais quanto à elegibilidade socioeconômica dos requerentes de SDPA se dê a partir de informações tempestivas e confiáveis; 
9.1.5 estabelecer procedimento que verifique a modalidade de atividade pretendida e realizada pelo pescador artesanal, dentre as formas estabelecidas pelo Decreto 8.425/2015, art. 4º, parágrafo único, para a mitigação do risco de concessão do benefício de SDPA a pescador artesanal que não exerça a atividade profissional na forma exclusiva; 
9.1.6 estabelecer controles internos do registro e manutenção da licença de pescador artesanal para a verificação da adequabilidade do tipo de licença concedida em relação à atividade pretendida ou desempenhada pelo pescador, de forma a evitar pagamento irregular de SDPA a outros titulares de RGP, que não sejam do tipo pescador profissional artesanal; 
9.1.7 estabelecer controles internos do registro e manutenção da licença de pescador artesanal que permitam ao MAPA dispor de informações confiáveis quanto ao histórico de espécies de pescado, de modo a demonstrar as localidades em que a atividade de pescador profissional artesanal foi exercida e as espécies de pescado capturados (inciso I, § 2º, do art. 5º do Decreto 8.424/2015) , para evitar que o benefício do seguro defeso seja pago de forma irregular a pescador de espécie de pescado não proibido pela legislação (Tilápia, Tucunaré, Traíra, entre outros) ;
9.1.8 atualizar as sistemáticas e os sistemas de gestão afetas à manutenção da licença de pescador profissional artesanal, notadamente para mitigar os riscos de atesto da condição de pescador com registro atualizado, mesmo ante a situações de: não realização de atividade pesqueira profissional artesanal nos últimos doze meses, condição necessária para o recebimento de SDPA (Lei 10.779/2003, art. 2º, § 2º, inc. I) ; e realização do procedimento de manutenção somente no site governamental, sem atesto por parte da superintendência regional, que é tida como etapa necessária para tal (IN/MPA 13/2012, art. 5º e 6º) ; 9.1.9 passar a informar a condição de manutenção do pescador profissional artesanal por meio de sistemas eletrônicos, a exemplo das emissões de certidões negativas emitidas pela Receita Federal do Brasil, ou, mesmo, por meio de integração com os sistemas da Previdência Social que são utilizados para a análise e concessão do SDPA; 
9.2. dar ciência ao Ministério da Agricultura, Pecuária e Abastecimento de que a caracterização socioeconômica do pescador entrevistado pela equipe de auditoria do Tribunal (conforme o Roteiro de Entrevista da peça 16) no âmbito das bases de dados do RGP não foi considerada aderente aos critérios estabelecidos na Lei 10.779/2003 (alterada pela Lei 13.134/2015) , art. 1º, § 4º, e no Decreto 8.424/2015, art. 2º, caput e inciso V, visto que tal beneficiário se declarou proprietário de estabelecimento comercial; 
9.3. recomendar à Superintendência Federal de Agricultura, Pecuária e Abastecimento no Rio Grande do Norte que sane as deficiências organizacionais de guarda e manutenção dos processos físicos de RGP dessa unidade; 
9.4. determinar à SecexAmbiental que faça o monitoramento do item 9.1 da presente deliberação e à Secex/RN que faça o acompanhamento da evolução da situação concreta dos casos evidenciados nesta auditoria; 
9.5. encaminhar cópia deste acórdão, acompanhada do relatório e voto que o fundamentam, bem como da íntegra do relatório da Secex/RN (peça 43) e do Roteiro de Entrevista da peça 16, ao Ministério da Agricultura, Pecuária e Abastecimento e ao Instituto Nacional do Seguro Social, para conhecimento e providências que entenderem pertinentes; 
9.6. arquivar os autos.
6.	Posteriormente, foi realizado na forma de Relatório de Monitoramento - RMON (TC Processo 034.498/2018-4) uma verificação mais abrangente sobre o tema, o que inclui a realização de consultas e reuniões com órgãos relacionados ao tema Seguro Defeso e, também, ao próprio Defeso Ambiental que define as localidades, as espécies e os períodos de defeso, além do específico atendimento às deliberações do Acórdão 1999/2016-TCU-Plenário.
7.	Assim, além do órgão responsável pela gestão dos recursos pesqueiros, atualmente a Secretaria de Aquicultura e Pesca - SAP, que era à época vinculada à Secretaria-Geral da Presidência da República, também foram consultados outras entidades como o Comitê de Monitoramento e Avaliação de Políticas Públicas Federais - CMAP, o Instituto Brasileiro do Meio Ambiente e dos Recursos Renováveis - Ibama e o Ministério do Meio Ambiente - MMA.
8.	Como resultado deste relatório foi prolatado o Acórdão 2825/2018-TCU-Plenário com as seguintes deliberações:
1.7. Considerar "em implementação" a recomendação constante do item 9.1.1 do Acórdão 1999/2016-TCU-Plenário; 
1.8. Considerar "não implementadas" as recomendações constantes nos itens 9.1.2, 9.1.3, 9.1.4.1, 9.1.4.2, 9.1.4.3, 9.1.6, 9.1.7, 9.1.8 e 9.1.9 do Acórdão 1999/2016-TCU-Plenário; 
1.9. Considerar "não aplicável" a recomendação do item 9.1.5 do Acórdão 1999/2016-TCU-Plenário; 
1.10. Determinar à SecexAmbiental que proceda a novo monitoramento da deliberação prolatada no item 9.1 do Acórdão 1999/2016-TCU-Plenário; 
1.11. Dar conhecimento desta deliberação à Secretaria Especial de Aquicultura e Pesca (Seap) , à Secretaria-Geral da Presidência da República e à Secretaria de Controle Interno da Secretaria-Geral da Presidência da República (Ciset) ; 1.12. Apensar o presente processo ao TC Processo 017.437/2015-6
9.	Foram assim encaminhados os seguintes ofícios: ofício 0283/2018-TCU/SecexAgroAmbiental, de 10/12/2018 para a Secretaria Especial de Aquicultura e Pesca; ofício 0284/2018-TCU/SecexAgroAmbiental, de 10/12/2018 para Secretaria-Geral da Presidência da República e ofício 0285/2018-TCU/SecexAgroAmbiental, de 10/12/2018 para a Secretaria de Controle Interno da Secretaria-Geral da Presidência da República (peças 21-23 do TC Processo 034.498/2018-4, respectivamente) 
10.      Ressalta-se que não foi recebida nenhuma resposta dos órgãos que foram notificados pelo TCU.
11.	Posteriomente, em atendimento ao item 1.10 do Acórdão retro mencionado, em 3/6/2020,  foi autuado o presente processo, para novo monitoramento das deliberações do Acórdão 1999/2016-TCU-Plenário . 
12.	Além disso, no âmbito do TC Processo 023.731/2016-8, que foi autuado para acompanhar o cumprimento dos itens 9.3 e 9.4 do Acórdão 1999/2016-TCU-Plenário, foi prolatado o Acórdão 1905/2019-TCU-Plenário (peça 35 do TC Processo 023.731/2016-8) cujo item 9.2 possui a seguinte redação:
9.2. autorizar, desde já, que a SecexAgroAmbiental realize o monitoramento do item 9.4 (in fine) do Acórdão 1999/2016-TCU-Plenário no processo de monitoramento a ser autuado em atendimento ao item 1.10 do Acórdão 2825/2018-TCU-Plenário, ambos de relatoria do Ministro José Múcio Monteiro;
13.	Assim, o acompanhamento da evolução da situação concreta dos casos evidenciados na auditoria que seria realizado pela Secex/RN passou a ser tratado no presente monitoramento. 
14.	Após análise dos TCs Processo 034.498/2018-4 (primeiro monitoramento do Acórdão 1999/2016-TCU-Plenário) , Processo 020.456/2020-4 (segundo monitoramento do Acórdão 1999/2016-TCU-Plenário) e Processo 023.731/2016-8 (acompanhamento do cumprimento dos itens 9.3 e 9.4 do Acórdão 1999/2016-TCU-Plenário) constatou-se que não havia sido encaminhada nenhuma documentação para cumprimento do item de 1.7 do Acórdão 2825/2018-TCU-Plenário que considerou "em implementação" a recomendação constante do item 9.1.1 do Acórdão 1999/2016-TCU-Plenário.
15.	Também não haviam sido encaminhados documentos para cumprimento das recomendações "não implementadas" constantes nos itens 9.1.2, 9.1.3, 9.1.4.1, 9.1.4.2, 9.1.4.3, 9.1.6, 9.1.7, 9.1.8 e 9.1.9 do Acórdão 1999/2016-TCU-Plenário.
16.	Com relação ao processo de acompanhamento, foi encaminhado o ofício 20/2019/DAP-RN/SFA-RN/MAPA, de 19/12/2019, (peça 46 do TC Processo 023.731/2016-8) da SAP/MAPA que informou que, em relação ao tópico 9.3.1 do Acórdão 1905/2019-TCU-Plenário, o setor exige o Número de Inscrição do trabalhador - NIT, mas não informou se foi regularizada a situação dos pescadores no item em tela.
17.	O documento também encaminhou cópia da nota técnica 244/2019/CGRAP/DEMAP/SAP/MAPA que trata dos itens 9.3.2.1 e 9.3.2.2 do Acórdão 1905/2019-TCU-Plenário. No documento a SAP informa que foi contratada a empresa DDA Tecnologia LTDA para elaboração e desenvolvimento de sistemas e plataformas de gerenciamento de dados referentes a várias áreas da Secretaria de Aquicultura e Pesca, pois o SisRGP é uma ferramenta muito frágil, com problemas de segurança e baixa confiabilidade dos dados. Dessa forma, à época do ofício em tela ainda não haviam sido implementados esses dois itens do Acórdão 1905/2019-TCU-Plenário.
18.	Em 10/7/2020, foi realizada de diligência, por meio do ofício 35.566/2020-TCU/Seproc (peça 6) à Secretaria de Aquicultura e Pesca para que encaminhasse a este Tribunal documentos/informações para cumprimento dos itens 9.1.1, 9.1.2, 9.1.3, 9.1.4.1, 9.1.4.2, 9.1.4.3, 9.1.6, 9.1.7, 9.1.8 e 9.1.9 do Acórdão 1999/2016-TCU-Plenário e itens 9.3.1, 9.3.2.1 e 9.3.2.2 do Acórdão 1905/2019-TCU-Plenário.
19.	A SAP/Mapa encaminhou, em 23/7/2020, o ofício 1591/2020/GABSAP/SAP/MAPA (peça 8) com a resposta à diligência.
20.	Passa-se à análise técnica.
EXAME TÉCNICO 
Deliberação 9.1.1 do Acórdão 1999/2016-TCU-Plenário 
9.1. determinar ao Ministério da Agricultura, Pecuária e Abastecimento que apresente a este Tribunal, no prazo de até 180 (cento e oitenta) dias da ciência desta decisão, plano de ação contendo as medidas a serem adotadas, os responsáveis e prazos de implementação previstos, para atender, no âmbito dos sistemas de gestão do Registro Geral da Avidade Pesqueira, as recomendações abaixo relacionadas, ou, em caso de discordância ou impossibilidade, encaminhe a adequada justificativa para sua não adoção: 
9.1.1 estabelecer procedimento que busque verificar e atestar a condição atualizada relativa à condição de segurado especial por parte dos pescadores profissionais artesanais, com vistas a migação do risco de concessão e manutenção de registro de pescador artesanal a demandante não enquadrado como segurado especial junto à Previdência Social; 
Situação que levou à proposição da deliberação 
Foi constatado que, nos procedimentos de manutenção anual do RGP verificados, havia comprovação insuficiente da condição de segurado especial, ante a apresentação de cópia autenticada de documento antigo (não atualizado) emitido pelo INSS, para a comprovação do NIT, metodologia em desacordo com a IN/MPA 6/2012, art. 4º, inciso I e art. 9º, inciso I. A rigor, a mencionada comprovação deve ser feita com documentação que evidencie a condição atualizada de segurado especial, pois ao longo do tempo o registro do NIT pode ter sido cancelado ou até ter sido alterado no tocante a condição de segurado especial.
Providências adotadas
A SAP afirmou que não há nenhuma diferença específica ou necessária a informação ou verificação se o pescador a ser licenciado é segurado especial ou não, uma vez que cabe a ela somente a concessão da licença e manejo sustentável dos recursos pesqueiros e que a informação sobre a condição de segurado especial é efevamente necessária para fins previdenciários cuja competência é do INSS.
Também informaram que a Instrução Normativa MPA 15, de 11 de agosto de 2014, trouxe em seu escopo como um dos documentos a serem apresentados para a manutenção da Licença de Pescador Profissional, a Cópia do Número de Inscrição do Trabalhador (NIT) inscrito como segurado especial e que  tal exigência foi alterada pela Instrução Normativa SEAP  6, de de 20 de agosto de 2018.
Por fim, solicitaram orientação de como uma verificação desse nível poderia se efetivar, considerando que a maioria dos pescadores profissionais artesanais são autônomos, que trabalham em locais remotos ou de difícil acesso.
 Questionaram se poderia ser um formulário contendo as informações de atuação de pesca, que identifique, mesmo que de forma auto declaratória, a condição de segurado especial.
Análise
Constatou-se que a Instrução Normativa MPA 15/2014, que alterou a Instrução Normativa MPA 6/2012, trouxe a seguinte exigência em seu art. 9º:
Art. 9º Para a manutenção da Licença de Pescador Profissional, o interessado deverá apresentar no prazo de até 60 (sessenta) dias, contados da data do seu aniversário, junto a Unidade Administrativa do MPA localizada no Estado de sua residência, os seguintes documentos:
I - No caso de se tratar de Pescador Profissional Artesanal:
b) Cópia do Número de Inscrição do Trabalhador (NIT) inscrito como segurado especial, 
Assim, passou a ser exigido o Número de Inscrição do Trabalhador (NIT) do inscrito como segurado especial, nos termos da alínea b, do Inciso I do art. 9º da referida Instrução Normativa. Entretanto, tal disposição foi revogada pela Instrução Normativa SEAP 6, de de 20 de agosto de 2018, que substituiu este documento pelos seguintes: Programa de Integração Social - PIS, Programa de Formação do Patrimônio do Servidor Público - Pasep e Número de Inscrição do Trabalhador/ Número de Identificação Social - NIS.
Deixou-se de exigir o NIT da condição de segurado especial e, além disso, não há comprovação de que a documentação evidencie que a condição de segurado especial é atualizada, pois ao longo do tempo o registro do NIT pode ter sido cancelado ou até ter sido alterado no tocante à condição de segurado especial.
Além disso, a SAP não apresentou Plano de Ação contendo as medidas a serem adotadas, os responsáveis e prazos de implementação previstos para atendimento do item 9.1.1 do Acórdão 1999/2016-TCU-Plenário.
Ainda deve-se  ressaltar que não cabe ao TCU realizar orientação à SAP de como uma verificação desse nível poderia se efetivar ou se poderia ser utilizado  um formulário contendo as informações de atuação de pesca.  As medidas a serem adotadas deveriam ter sido apresentadas no âmbito do Plano de Ação.
Diante disso, propõe-se que a deliberação seja considerada não cumprida.
Deliberação 9.1.2 do Acórdão 1999/2016-TCU-Plenário 
9.1. determinar ao Ministério da Agricultura, Pecuária e Abastecimento que apresente a este Tribunal, no prazo de até 180 (cento e oitenta) dias da ciência desta decisão, plano de ação contendo as medidas a serem adotadas, os responsáveis e prazos de implementação previstos, para atender, no âmbito dos sistemas de gestão do Registro Geral da Avidade Pesqueira, as recomendações abaixo relacionadas, ou, em caso de discordância ou impossibilidade, encaminhe a adequada justificativa para sua não adoção: 
 [...] 
9.1.2 verificar a aderência e suficiência do Formulário de Requerimento de Licença de Pescador Profissional, enquanto meio de registro da situação dos requerentes, relativamente aos critérios de vedação estabelecidos pela IN/MPA 6/2012, para que sejam concedidas e mantidas licenças de RGP somente àqueles pescadores não enquadrados dentre os critérios de vedação; 
Situação que levou à proposição da deliberação 
Foi constatado que o Formulário de Requerimento de Licença de Pescador Profissional, adotado para a recepção dos pedidos de registro de licença de pescador (tanto artesanal quanto industrial) por parte do então MPA, não dispõe de campos para a averiguação dos critérios de vedação estabelecidos pela IN/MPA 6/2012. 
 O art. 5º, § 2º, da IN/MPA 6/2012 estabelece que: 
	Não será permitida a inscrição de interessado que se encontre na condição de aposentado por invalidez ou que receba benefícios inerentes ao amparo assistencial ao idoso e ao deficiente, assim como previdenciário que, na forma de legislação específica, não seja permitido o pleno exercício de atividades comerciais ou econômicas. 
Providências adotadas
Segundo a SAP, o formulário de requerimento de Licença de Pescador Profissional Artesanal foi modificado para se adequar ao novo sistema informatizado que irá gerenciar o RGP e que, o formulário atualizado (encaminhado em anexo) se faz totalmente suficiente. 
Análise
Com relação à determinação, no formulário apresentado pela SAP em sua resposta existem  dois campos no item E "declaração de vínculo empregatício ou outra fonte de renda" no qual o pescador deve responder se possui algum vínculo empregatício ou é aposentado.
Não há campos específicos para determinar se o beneficiário encontra-se na condição de aposentado por invalidez ou que receba benefícios inerentes ao amparo assistencial ao idoso e ao deficiente, assim como previdenciário que, na forma de legislação específica, não seja permitido o pleno exercício de atividades comerciais ou econômicas. 
Não foi encaminhado Plano de Ação para adoção das medidas que foram determinadas no acórdão em tela. Diante disso, propõe-se que a deliberação seja considerada não cumprida.
Deliberação 9.1.3 do Acórdão 1999/2016-TCU-Plenário 
9.1. determinar ao Ministério da Agricultura, Pecuária e Abastecimento que apresente a este Tribunal, no prazo de até 180 (cento e oitenta) dias da ciência desta decisão, plano de ação contendo as medidas a serem adotadas, os responsáveis e prazos de implementação previstos, para atender, no âmbito dos sistemas de gestão do Registro Geral da Atividade Pesqueira, as recomendações abaixo relacionadas, ou, em caso de discordância ou impossibilidade, encaminhe a adequada justificativa para sua não adoção: 
 [...] 
9.1.3 estabelecer, no âmbito de suas sistemáticas e sistemas de gestão do RGP, afetas ao processamento dos pedidos de inscrição e manutenção desse registro, procedimento que busque verificar e atestar a condição atualizada do pescador profissional relativamente aos critérios de vedação para o exercício da atividade de pescador profissional artesanal, descritos na IN/MPA 6/2012, para que sejam alcançados os mesmos resultados pretendidos para a recomendação descrita no subitem anterior;
Situação que levou à proposição da deliberação 
Foi constatado que o evento de manutenção das licenças de pescador profissional artesanal não conta com verificações quanto aos critérios de vedação adotados pela IN/MPA 6/2012, não havendo campo destinado para tal informação no formulário estabelecido para este procedimento, nem mesmo controles internos para tal no Sistema de Manutenção de Registro. 
O art. 5º, § 2º, da IN/MPA 6/2012 estabelece que:
Não será permitida a inscrição de interessado que se encontre na condição de aposentado por invalidez ou que receba benefícios inerentes ao amparo assistencial ao idoso e ao deficiente, assim como previdenciário que, na forma de legislação específica, não seja permitido o pleno exercício de atividades comerciais ou econômicas.
Providências adotadas
Em sua resposta a SAP, informou que no novo sistema de gerenciamento do RGP Pescador Profissional Artesanal, haverá um controle maior do preenchimento do Relatório de Exercício da Atividade Pesqueira - REAP, que é o documento que irá indicar que o pescador profissional artesanal está atuando na atividade de maneira adequada e ininterrupta, com preenchimentos mensais do relatório, para fins de gerenciamento das informações frente à sustentabilidade e manejo dos recursos pesqueiros, bem como para auxiliar outras frentes governamentais sobre a atuação dos pescadores, para melhorar e detalhar as informações fornecidas pelos pescadores e pelos gestores de tal informação.
Análise
Não foi apresentado Plano de Ação para cumprimento da determinação do acórdão em tela, apenas sendo informado no novo sistema de gerenciamento do RGP Pescador Profissional Artesanal, haverá um controle maior do preenchimento do Relatório de Exercício da Atividade Pesqueira - REAP.
Diante disso, propõe-se que a deliberação seja considerada não cumprida.
Deliberação 9.1.4.1 do Acórdão 1999/2016-TCU-Plenário 
9.1. determinar ao Ministério da Agricultura, Pecuária e Abastecimento que apresente a este Tribunal, no prazo de até 180 (cento e oitenta) dias da ciência desta decisão, plano de ação contendo as medidas a serem adotadas, os responsáveis e prazos de implementação previstos, para atender, no âmbito dos sistemas de gestão do Registro Geral da Atividade Pesqueira, as recomendações abaixo relacionadas, ou, em caso de discordância ou impossibilidade, encaminhe a adequada justificativa para sua não adoção: 
 [...] 
9.1.4 atualizar:
9.1.4.1 a composição do Formulário de Requerimento de Licença de Pescador Artesanal, para que este passe a contar com espaço para o registro da informação do requerente relativa a outras fontes de renda, decorrentes ou não de atividade profissional, de modo a subsidiar melhor a posterior análise quanto à elegibilidade do pescador para fim de recebimento do Seguro Defeso do Pescador Artesanal (SDPA) ;
Situação que levou à proposição da deliberação 
Identificou-se que o Formulário de Requerimento de Licença de Pescador Profissional, adotado para a recepção dos pedidos de registro de licença de pescador, tem campos para informação somente com relação a vínculo empregatício e aposentadoria, deixando de fora perguntas quanto a outras fontes de renda, decorrentes ou não de atividade profissional contrariando a Lei 10.779/2003 (alterada pela Lei 13.134/2015) , art. 1º, § 4º.
Providências adotadas
A SAP informou que a informação não consta no Formulário impresso anexo, mas já é  obrigatória no novo sistema, em conformidade com o que estabelece o Decreto nº 8.425, de 31 de março de 2015. Foi enviada foto tela do novo sistema (peça 8, p. 5) 
Análise
Não foi apresentado Plano de Ação para cumprimento da determinação do Acórdão em tela, apenas sendo informado no novo sistema de gerenciamento do RGP Pescador Profissional Artesanal, haverá um controle maior do preenchimento do Relatório de Exercício da Atividade Pesqueira - REAP.
Diante disso, propõe-se que a deliberação seja considerada em cumprimento.
Deliberação 9.1.4.2 do Acórdão 1999/2016-TCU-Plenário 
9.1. determinar ao Ministério da Agricultura, Pecuária e Abastecimento que apresente a este Tribunal, no prazo de até 180 (cento e oitenta) dias da ciência desta decisão, plano de ação contendo as medidas a serem adotadas, os responsáveis e prazos de implementação previstos, para atender, no âmbito dos sistemas de gestão do Registro Geral da Atividade Pesqueira, as recomendações abaixo relacionadas, ou, em caso de discordância ou impossibilidade, encaminhe a adequada justificativa para sua não adoção: 
 [...] 
9.1.4 atualizar:
9.1.4.2 os sistemas de gestão do RGP, para que passem a registrar informações relativas a vínculo empregatício, outra atividade profissional, ou outra fonte de renda, inclusive aposentadoria, por parte do interessado em obter o registro de pescador artesanal, a fim de permir que a posterior análise quanto à possível elegibilidade para recebimento de seguro defeso por parte do pescador artesanal tenha seus riscos de falha mitigados;
Situação que levou à proposição da deliberação 
 Foi verificado no SisRGP, que o sistema não conta com espaços para registro da condição, ou não, de: a) vínculo empregatício; b) outra atividade profissional; c) outra fonte de renda, inclusive aposentadoria, por parte do interessado. Assim, tanto os formulários adotados (item 9.1.4.1) quanto os sistemas utilizados (SisRGP e Sistema de Manutenção) , não registram essa informação, contrariando a IN MPA 6/2012, art. 5º.
Providências adotadas
A SAP informou que essas informações já constam no formulário de requerimento on-line do novo sistema de gerenciamento do RGP.  (peça 8, p. 5) 
Análise
Constatou-se que no formulário apresentado pela SAP em sua resposta existem dois campos no item E "declaração de vínculo empregatício ou outra fonte de renda", no qual o pescador deve responder se possui algum vínculo empregatício ou é aposentado.
Diante disso, propõe-se que a deliberação seja considerada cumprida.
Deliberação 9.1.4.3 do Acórdão 1999/2016-TCU-Plenário 
9.1. determinar ao Ministério da Agricultura, Pecuária e Abastecimento que apresente a este Tribunal, no prazo de até 180 (cento e oitenta) dias da ciência desta decisão, plano de ação contendo as medidas a serem adotadas, os responsáveis e prazos de implementação previstos, para atender, no âmbito dos sistemas de gestão do Registro Geral da Avidade Pesqueira, as recomendações abaixo relacionadas, ou, em caso de discordância ou impossibilidade, encaminhe a adequada justificativa para sua não adoção: 
 [...] 
9.1.4 atualizar:
9.1.4.3 os formulários e sistemas de gestão do RGP, utilizados para os processos de manutenção da licença de pescador profissional artesanal, e, mesmo o a Instrução Normativa MPA 6/2012, a fim de que as condições socioeconômicas dos pescadores sejam verificadas e atualizadas nas bases de dados do MAPA também durante este procedimento, para que a análise dos órgãos governamentais quanto à elegibilidade socioeconômica dos requerentes de SDPA se dê a partir de informações tempestivas e confiáveis;
Situação que levou à proposição da deliberação 
 A identificação de que tanto os formulários adotados (item 9.1.4.1) quanto o SisRGP (item 9.1.4.2) não registram as informações necessárias à verificação da ocorrência de possíveis beneficiários do seguro-defeso com outras fontes de renda acarreta a incompletude dos dados constantes na base de dados do órgão gestor para efetiva fiscalização.
Providências adotadas
A SAP informou que o futuro sistema conterá todas as informações sobre a Licença e o REAP, e tais informações serão disponibilizadas aos órgãos competentes, a fim de que as habilitações ao recebimento do SDPA sejam verificadas conforme a atuação de cada pescador, declarada em seus relatórios.
Análise
Não foi apresentado Plano de Ação para cumprimento da determinação do acórdão em tela, apenas sendo informado no novo sistema de gerenciamento do RGP conterá todas as informações sobre a Licença e o REAP, e tais informações serão disponibilizadas aos órgãos competentes, a fim de que as habilitações ao recebimento do SDPA sejam verificadas conforme a atuação de cada pescador, declarada em seus Relatórios.
Diante disso, propõe-se que a deliberação seja considerada não cumprida.
Deliberação 9.1.6 do Acórdão 1999/2016-TCU-Plenário 
9.1. determinar ao Ministério da Agricultura, Pecuária e Abastecimento que apresente a este Tribunal, no prazo de até 180 (cento e oitenta) dias da ciência desta decisão, plano de ação contendo as medidas a serem adotadas, os responsáveis e prazos de implementação previstos, para atender, no âmbito dos sistemas de gestão do Registro Geral da Atividade Pesqueira, as recomendações abaixo relacionadas, ou, em caso de discordância ou impossibilidade, encaminhe a adequada justificativa para sua não adoção: 
 [...] 
9.1.6 estabelecer controles internos do registro e manutenção da licença de pescador artesanal para a verificação da adequabilidade do tipo de licença concedida em relação à atividade pretendida ou desempenhada pelo pescador, de forma a evitar pagamento irregular de SDPA a outros titulares de RGP, que não sejam do tipo pescador profissional artesanal;
Situação que levou à proposição da deliberação 
 Foi verificado que os procedimentos de análise para concessão e manutenção de licença de pescador não contemplam a verificação da aderência da atividade pretendida ou desempenhada em relação aos perfis de pescador profissional artesanal (Decreto 8.425/2015, art. 5º, inciso III, alínea "a") e de trabalhador (a) de apoio à pesca artesanal (Decreto 8.425/2015, art. 5º, inciso III, alínea "g) . A distinção se faria necessária pelo fato de o Decreto 8.424/2015, art. 1º, § 6º destacar que o seguro-defeso "não será extensível aos trabalhadores de apoio à pesca artesanal".
Providências adotadas
A SAP informou que o sistema poderá ser atualizado conforme as necessidades dos pescadores profissionais artesanais e, considerando que as informações dos relatórios serão enviadas aos órgãos competentes para a devida análise e concessão dos benefícios, qualquer inconsistência nas informações indicadas na Licença e no relatório poderão ser devidamente atualizadas pelos próprios pescadores e homologadas pelos servidores do Ministério, após devida verificação da conformidade das informações a serem atualizadas.
Análise
A SAP se limitou a informar que o sistema poderá ser atualizado conforme as necessidades dos pescadores profissionais artesanais, mas não foi apresentado Plano de Ação para estabelecer controles internos do registro e manutenção da licença de pescador artesanal para a verificação da adequabilidade do tipo de licença concedida em relação à atividade pretendida ou desempenhada pelo pescador.
Diante disso, propõe-se que a deliberação seja considerada não cumprida.
Deliberação 9.1.7 do Acórdão 1999/2016-TCU-Plenário 
9.1. determinar ao Ministério da Agricultura, Pecuária e Abastecimento que apresente a este Tribunal, no prazo de até 180 (cento e oitenta) dias da ciência desta decisão, plano de ação contendo as medidas a serem adotadas, os responsáveis e prazos de implementação previstos, para atender, no âmbito dos sistemas de gestão do Registro Geral da Atividade Pesqueira, as recomendações abaixo relacionadas, ou, em caso de discordância ou impossibilidade, encaminhe a adequada justificativa para sua não adoção: 
 [...] 
9.1.7 estabelecer controles internos do registro e manutenção da licença de pescador artesanal que permitam ao MAPA dispor de informações confiáveis quanto ao histórico de espécies de pescado, de modo a demonstrar as localidades em que a atividade de pescador profissional artesanal foi exercida e as espécies de pescado capturados (inciso I, § 2º, do art. 5º do Decreto 8.424/2015) , para evitar que o benefício do seguro defeso seja pago de forma irregular a pescador de espécie de pescado não proibido pela legislação (Tilápia, Tucunaré, Traíra, entre outros) ;
Situação que levou à proposição da deliberação 
 Foi verificado que algumas colônias de pescadores (Assu, Campo Grande e Rio do Fogo/RN) não dispõem de controle de quantidades e espécies de pescados da atividade pesqueira, se limitando a registrar essas informações anualmente, por ocasião da manutenção da licença de pescador artesanal, baseando-se essencialmente nas informações declaradas pelos pescadores artesanais, sendo tal procedimento declaratório insuficiente para garantir a fidelidade dos dados. 
 Essa prática enseja risco de prejuízo no pagamento irregular de seguro defeso a beneficiário cuja atividade pesqueira não inclui espécie de pescado regulado no período de defeso, nos termos do art. 1º da IN/Ibama 209/2008, ou ainda, cuja quantidade mínima de pescado não revele o exercício de atividade regular, habitual, ininterrupta e exclusiva de pescador artesanal.
Providências adotadas
A SAP informou que haverá um painel de gestão das informações coletadas por meio dos REAPs dos pescadores que tais informações poderão, portanto, ser acessadas diretamente pelo servidor que analisará o processo de concessão a fim de verificar se o pescador tem direito ou não à concessão do benefício.
Análise
A SAP se limitou a informar que através de painel de gestão o servidor que analisará o processo de concessão a fim de verificar se o pescador tem direito ou não à concessão do benefício, mas não foi apresentado Plano de Ação para estabelecer controles internos do registro e manutenção da licença de pescador artesanal que permitam ao MAPA dispor de informações confiáveis quanto ao histórico de espécies de pescado, de modo a demonstrar as localidades em que a atividade de pescador profissional artesanal foi exercida e as espécies de pescado capturados.
Diante disso, propõe-se que a deliberação seja considerada não cumprida.
Deliberação 9.1.8 do Acórdão 1999/2016-TCU-Plenário 
9.1. determinar ao Ministério da Agricultura, Pecuária e Abastecimento que apresente a este Tribunal, no prazo de até 180 (cento e oitenta) dias da ciência desta decisão, plano de ação contendo as medidas a serem adotadas, os responsáveis e prazos de implementação previstos, para atender, no âmbito dos sistemas de gestão do Registro Geral da Atividade Pesqueira, as recomendações abaixo relacionadas, ou, em caso de discordância ou impossibilidade, encaminhe a adequada justificativa para sua não adoção: 
 [...] 
9.1.8 atualizar as sistemáticas e os sistemas de gestão afetas à manutenção da licença de pescador profissional artesanal, notadamente para mitigar os riscos de atesto da condição de pescador com registro atualizado, mesmo ante a situações de: não realização de atividade pesqueira profissional artesanal nos últimos doze meses, condição necessária para o recebimento de SDPA (Lei 10.779/2003, art. 2º, § 2º, inc. I) ; e realização do procedimento de manutenção somente no site governamental, sem atesto por parte da superintendência regional, que é da como etapa necessária para tal (IN/MPA 13/2012, art. 5º e 6º) 
Situação que levou à proposição da deliberação 
 Segundo o relatório de auditoria foi identificada regra de negócio incongruente dos normativos e dos sistemas de gestão, bem como deficiência de controles internos. Concluiu-se que com o conjunto de regras de negócio e de controles internos vigente, existe a possibilidade de o INSS consultar as bases de dados do antigo MPA (hoje SAP) e encontrar indicações de status "deferido" para licenças de pescadores que não tiveram suas atualizações cadastrais inteiramente processadas, ou seja, sem a manifestação do MPA (hoje SAP) a respeito da situação do beneficiário, o que contraria o art 5° da IN MPA 13/2012. 
Também no procedimento anual de manutenção pode ocorrer a possibilidade de comprovação de condição regularizada no RGP sem a devida atualização cadastral. Este caso ocorre com relação aos pescadores cujas datas de aniversário sejam próximas ou coincidam com o período de defeso estabelecido, uma vez que o status de "deferido" no sistema (que atesta a regularidade do pescador) não é alterado antes dos 120 dias após o aniversário do pescador, prazo estabelecido como limite para a manutenção cadastral.
Providências adotadas
A SAP informou que no novo sistema do RGP a entrega dos REAPs será mensal, e que após noventa dias de ausência de preenchimento do REAP, ocorrerá a suspensão automática da Licença do Pescador Profissional Artesanal e além disso, que doze meses de ausência de preenchimento dos REAPs em atraso, a licença seja automaticamente cancelada.
Também argumentou que o preenchimento do requerimento da licença será exclusivamente online, bem como os demais procedimentos para emissão da licença e entrega dos REAPs.
Asseverou que a entrega dos REAPs será essencial para que a licença não esteja em situação "Suspensa" quando o interessado solicitar a análise da concessão do SDPA.
Por fim, afirmou que os pescadores profissionais artesanais deverão manter as licenças atualizadas mês a mês, com exceção dos meses de recebimento do Seguro Defeso.
Análise
A SAP se limitou a informar que no futuro sistema do RGP a entrega dos REAPs será mensal e que ausência de preenchimento ocasionará a suspensão automática e os pescadores deverão manter as licenças atualizadas. 
 Não foi encaminhado Plano de ação para adoção das medidas que foram determinadas no acórdão em tela. Diante disso, propõe-se que a deliberação seja considerada não cumprida.
Deliberação 9.1.9 do Acórdão 1999/2016-TCU-Plenário 
9.1. determinar ao Ministério da Agricultura, Pecuária e Abastecimento que apresente a este Tribunal, no prazo de até 180 (cento e oitenta) dias da ciência desta decisão, plano de ação contendo as medidas a serem adotadas, os responsáveis e prazos de implementação previstos, para atender, no âmbito dos sistemas de gestão do Registro Geral da Atividade Pesqueira, as recomendações abaixo relacionadas, ou, em caso de discordância ou impossibilidade, encaminhe a adequada jusfiticativa para sua não adoção: 
 [...] 
9.1.9 passar a informar a condição de manutenção do pescador profissional artesanal por meio de sistemas eletrônicos, a exemplo das emissões de certidões negativas emitidas pela Receita Federal do Brasil, ou, mesmo, por meio de integração com os sistemas da Previdência Social que são utilizados para a análise e concessão do SDPA;
Situação que levou à proposição da deliberação 
 Verificou-se que o procedimento de produção de declaração por parte do MPA (órgão gestor à época) quanto à situação cadastral do pescador artesanal no RGP para fins de informação ao INSS, abre a possibilidade de que o seguro-defeso possa ser concedido a pescador que não atenda aos critérios para recebimento deste mecanismo de proteção social, seja pela fragilidade do documento em si, seja pela insuficiência das informações por ele apresentadas. 
 O teor do documento não descreve a totalidade das informações constantes do RGP que precisam ser cotejados pelo INSS para a verificação da elegibilidade do pretendente à obtenção do seguro-defeso, uma vez que não informa, por exemplo: i) a modalidade de atividade do pescador; e ii) as espécies pescadas por ele no último período. Além disso, o documento dispõe de maior vulnerabilidade, com potencial para ser objeto de falsificações ou clonagens, visto que não conta com mecanismos de confirmação de autenticidade, como ocorre com as certidões eletrônicas emitidas pela Receita Federal do Brasil e pela Justiça Federal, por exemplo.
Providências adotadas
A SAP informou que "a comunicação entre as informações do sistema de gerenciamento do RGP e os sistemas da Previdência Social estão devidamente estabelecidos e as informações pertinentes serão devidamente  disponibilizadas aos órgãos necessários, a fim de que possam realizar suas atividades com a maior quantidade de subsídios possível".
Análise
A SAP se limitou a informar que a comunicação entre o sistema de gerenciamento do RGP e os sistemas da Previdência Social estão estabelecidos e disponibilizados aos órgãos necessários, mas não foram acostados aos autos quaisquer documentos/informações que corroborem suas afirmações.
 Não foi encaminhado Plano de ação para adoção das medidas que foram determinadas no acórdão em tela. Diante disso, propõe-se que a deliberação seja considerada não cumprida.
Deliberação 9.3.1 do Acórdão 1905/2019-TCU-Plenário
9.3. diligenciar, com o intuito de subsidiar o monitoramento que vier a ser autuado, à Secretaria de Aquicultura e Pesca/MAPA, para que, no prazo de quinze dias, sob pena de incidência da multa prevista no inciso IV do art. 58 da Lei n. 8.443/1992: 
9.3.1. informe se a SPFA/RN passou a exigir o Número de Inscrição do Trabalhador - NIT atualizado também nos processos de obtenção da licença do registro de pescador artesanal, e se foi regularizada a situação dos beneficiários abaixo relacionados;
	Nome do Beneficiário
	NIT

	JUVANILDO LOURENCO DE BRITO 
	2.092.265.256-7

	RIZONETE ALVES DE SOUZA 
	1.280.029.864-4

	FRANCISCO ALVES DOS SANTOS 
	1.245.546.415-8

	CICERO CARLOS DA SILVA 
	2.003.615.955-1

	IVONETE DA COSTA SILVA 
	1.619.070.943-6

	CARLOS ROBERTO ALVES DA SILVA 
	1.273.505.164-3

	IRISMAR PACHECO DE MELO 
	1.276.290.064-8

	FRANCISCO DAS CHAGAS DA SILVA 
	1.276.329.064-9 (NIT errado: 1.166.579.011-8) 

	JOSE OLAVO ANDRE DA SILVA 
	1.229.612.969-4

	ERIVALDO EVARISTO DA SILVA 
	1.605.997.274-9

	CICERO ROSA 
	1.084.560.173-0

	JANILSON FELIX DE LIMA 
	1.299.639.564-8

	MARIA DA CONCEICAO LIMA DA MOTA 
	1.250.903.025-8

	MARIA APARECIDA DE MEDEIROS 
	1.637.169.697-2

	MARIA LILIANY DUARTE 
	1.169.879.582-8

	TULIO DE OLIVEIRA MIRANDA 
	1.165.599.969-3

	IVANEIDE GOMES DA SILVA 
	1.169.880.235-2

	CARLITO DE OLIVEIRA FERNANDES 
	1.238.196.945-6

	MARIA DA PAZ SANTANA DE LIMA 
	1.279.699.564-1

	GERCIONE PINHEIRO DE MEDEIROS 
	1.169.128.977-3

	MARIA NATALIA LIMA DOS SANTOS 
	1.606.108.905-9

	MARIA DAS VITORIAS CUNHA DA SILVA 
	1.168.079.063-8

	FRANCISCO DE ASSIS PEREIRA 
	1.224.177.664-7

Situação que levou à proposição da deliberação 
Havia comprovação insuficiente da condição de segurado especial, para a obtenção e manutenção do registro de pescador artesanal, a qual foi realizada mediante a utilização de Número de Identificação do Trabalhador - NIT desatualizado, uma vez que a comprovação deve ser feita com a condição atualizada de segurado especial.
 Após realização de diligência e análise das informações enviadas pela SFPA/RN (peça 21 do TC Processo 023.731/2016-8) , verificou-se que, não ficou claro que a entidade passou a exigir o NIT atualizado também nos processos de obtenção da licença, e mais, não foi noticiado se a situação dos 23 beneficiários foi regularizada.
Providências adotadas
A SAP informou que "ações deveriam ter sido implementadas pela antiga SFPA do Rio Grande do Norte (atual Superintendência Federal de Agricultura, Pecuária e Abastecimento do Rio Grande do Norte - SFA/RN) " e  solicitou que a resposta para tal item seja encaminhada pela SFA/RN.
Análise
A SAP não apresentou informações ou documentos comprovando se a SPFA/RN passou a exigir o Número de Inscrição do Trabalhador - NIT atualizado também nos processos de obtenção da licença do registro de pescador artesanal, e se foi regularizada a situação dos beneficiários listados na instrução acostada à peça 32 do TC Processo 023.731/2016-8.
Diante disso, propõe-se que a deliberação seja considerada não cumprida.
Deliberação 9.3.2.1 do Acórdão 1905/2019-TCU-Plenário
9.3. diligenciar, com o intuito de subsidiar o monitoramento que vier a ser autuado, à Secretaria de Aquicultura e Pesca/MAPA, para que, no prazo de quinze dias, sob pena de incidência da multa prevista no inciso IV do art. 58 da Lei n. 8.443/1992: 
[...] 
9.3.2. apresente informações atualizadas acerca da regularização das ocorrências a seguir descritas:
9.3.2.1. falta de confiabilidade do registro e da manutenção da licença de pescador, no que se refere às condições econômicas dos pescadores (formulário de Requerimento de Licença de Pescador Profissional tem campos para informação somente com relação a vínculo empregatício e aposentadoria, deixando de fora perguntas quanto a outras fontes de renda, sem rotina de verificação) , ressaltando-se que fora identificado um beneficiário nesta situação: Sr. Antonio Gondim Sobrinho - CPF: XXX.119.074-XX; 
Situação que levou à proposição da deliberação 
 O Formulário de Requerimento de Licença de Pescador Profissional adotado para registro de licença de pescador tem campos para informação somente com relação a vínculo empregatício e aposentadoria, deixando de fora perguntas quanto a outras fontes de renda. Tal formulário é preenchido apenas mediante declaração, sem rotina de verificação quanto à confiabilidade das informações prestadas. Esta situação foi constatada pela equipe de auditoria em relação ao beneficiário abaixo, que possui fonte de renda, sendo proprietário do Bar do Morcego, em Campo Grande/RN.
Providências adotadas
A SAP informou que no novo sistema do RGP já consta no formulário de requerimento on-line solicitação de informações quanto às outras fontes de renda. Encaminhou imagem da tela do sistema em anexo.
Informou, adicionalmente, que haverá maior controle no preenchimento do REAP, que o pescador profissional artesanal está atuando na atividade de maneira adequada e ininterrupta, com preenchimentos mensais do relatório. 
Análise
Foi informado pela SAP que no novo sistema de gerenciamento do RGP Pescador Profissional Artesanal já consta no formulário de requerimento on-line solicitação de informações quanto às outras fontes de renda e foi encaminhada imagem da tela do sistema em anexo (peça 8, p. 5) . 
Este assunto inclusive já foi tratado na análise da deliberação 9.1.4.1 do Acórdão 1999/2016-TCU-Plenário. Diante disso, propõe-se que a deliberação seja considerada em cumprimento.
Deliberação 9.3.2.2 do Acórdão 1905/2019-TCU-Plenário
9.3. diligenciar, com o intuito de subsidiar o monitoramento que vier a ser autuado, à Secretaria de Aquicultura e Pesca/MAPA, para que, no prazo de quinze dias, sob pena de incidência da multa prevista no inciso IV do art. 58 da Lei n. 8.443/1992: 
[...] 
9.3.2. apresente informações atualizadas acerca da regularização das ocorrências a seguir descritas:
[...] 
9.3.2.2. inexistência de informações confiáveis quanto ao controle do histórico de espécies de pescado do pescador profissional artesanal - reguladas no período de defeso, nos termos do art. 1º da IN/Ibama 209/2008, ou ainda, quanto ao controle da quantidade mínima de pescado que revele o exercício de atividade regular, habitual, ininterrupta e exclusiva de pescador artesanal. Identificou-se que 32 beneficiários se enquadram nesta situação.
Situação que levou à proposição da deliberação 
 A SFPA/RN e colônias de pescadores de Assu, Campo Grande e Rio do Fogo/RN não dispõem de controle de quantidades e espécies de pescados da atividade pesqueira, se limitando a registrar essas informações anualmente, por ocasião da manutenção da licença de pescador artesanal, baseando-se essencialmente nas informações. 
Essa prática enseja risco de prejuízo mediante pagamento irregular de seguro defeso a beneficiário cuja atividade pesqueira não inclui espécie de pescado regulado no período de defeso, nos termos do art. 1º da IN/Ibama 209/2008, ou ainda, cuja quantidade mínima de pescado não revele o exercício de atividade regular, habitual, ininterrupta e exclusiva de pescador artesanal. 
Providências adotadas
A SAP informou que "O controle das espécies pescadas está no Relatório de Exercício da Atividade Pesqueira - REAP. No momento, tais informações não estão disponíveis ao órgão que analisa e concede o SDPA. Porém, tais informações serão disponibilizadas por completo no novo sistema de gerenciamento do RGP."
Análise
A SAP se limitou a afirmar que as informações não estão disponíveis ao órgão que analisa e concede o SDPA e que serão disponibilizadas no futuro sistema. 
Não apresentou manifestação quanto ao caso concreto no qual foram identificados 32 beneficiários sem informações confiáveis quanto ao controle do histórico de espécies de pescado do pescador profissional artesanal - reguladas no período de defeso, nos termos do art. 1º da IN/Ibama 209/2008, ou ainda, quanto ao controle da quantidade mínima de pescado que revele o exercício de atividade regular, habitual, ininterrupta e exclusiva de pescador artesanal
Diante disso, propõe-se que a deliberação seja considerada não cumprida.
CONCLUSÃO
A SecexAgroAmbiental realizou monitoramento para análise do cumprimento das deliberações prolatadas no âmbito dos Acórdão 1999/2016-TCU-Plenário e 1905/2019-TCU-Plenário.
O quadro abaixo sintetiza o estágio de atendimento às deliberações:
	Deliberações 
	Cumprida ou implementada
	Em cumprimento / implementação  
	Parcialmente cumprida / implementada
	Não cumprida / implementada

	Item 9.1.1 do Acórdão 1999/2016-TCU-Plenário
				X

	Item 9.1.2 do Acórdão 1999/2016-TCU-Plenário
				X

	Item 9.1.3 do Acórdão 1999/2016-TCU-Plenário
				X

	Item 9.1.4.1 do Acórdão 1999/2016-TCU-Plenário
		X
		
	Item 9.1.4.2 do Acórdão 1999/2016-TCU-Plenário
	X
			
	Item 9.1.4.3 do Acórdão 1999/2016-TCU-Plenário
				X

	Item 9.1.6 do Acórdão 1999/2016-TCU-Plenário
				X

	Item 9.1.7 do Acórdão 1999/2016-TCU-Plenário
				X

	Item 9.1.8 do Acórdão 1999/2016-TCU-Plenário
				X

	Item 9.1.9 do Acórdão 1999/2016-TCU-Plenário
				X

	Item 9.3.1 do Acórdão 1905/2019-TCU-Plenário
				X

	Item 9.3.2.1 do Acórdão 1905/2019-TCU-Plenário
		X
		
	Item 9.3.2.2 do Acórdão 1905/2019-TCU-Plenário
				X

Cabe ressaltar que o atendimento das deliberações encontra-se em grande medida relacionado à implementação de novos sistemas informatizados, especialmente o SisRGP.
Na conclusão da instrução acostada à Peça 17 do TC Processo 034.498/2018-4, datada de 19/11/2018, constava a informação de que o novo sistema estava em processo de contratação por parte da SAP e a  previsão informada para a implementação dos novos sistemas era junho de 2019.
Da análise do último ofício de resposta 1591/2020/GABSAP/SAP/MAPA (peça 8) , datado de  23/7/2020, observa-se que os sistemas ainda não estão em pleno funcionamento.
PROPOSTA DE ENCAMINHAMENTO
Diante do exposto, submetem-se os autos à consideração superior, propondo:
I.	 considerar "não cumpridas" as deliberações constantes dos itens 9.1.1, 9.1.2, 9.1.3, 9.1.4.1, 9.1.6, 9.1.7, 9.1.8, 9.1.9 do Acórdão 1999/2016-TCU-Plenário, e 9.3.1 e 9.3.2.2 do Acórdão 1905/2019-TCU;
II.	 considerar "em cumprimento" as deliberações constantes dos itens 9.1.4.1 do Acórdão 1999/2016-TCU-Plenário e 9.3.2.1 do Acórdão 1905/2019-TCU-Plenário;
III.	 considerar "cumprida" a determinação constante do item 9.1.4.2 Acórdão 1999/2016-TCU-Plenário;
IV. 	dar conhecimento do acórdão que vier a ser prolatado à Secretaria de Aquicultura e Pesca do Ministério da Agricultura, Pecuária e Abastecimento (SAP/MAPA) ; e
V.	 autorizar à SecexAgroambiental a dar prosseguimento ao monitoramento nos presentes autos."
É o Relatório.

não há

Não atuou.

MONITORAMENTO. ACÓRDÃO 1.999/2016 - PLENÁRIO - RELATOR: MINISTRO JOSÉ MÚCIO MONTEIRO. SEGURO DEFESO. PARTE DAS DETERMINAÇÕES AINDA NÃO IMPLEMENTADAS. CONTINUIDADE DO MONITORAMENTO. CIÊNCIA AOS INTERESSADOS.

MONITORAMENTO (MON)

Secretaria de Controle Externo da Agricultura e do Meio Ambiente (SecexAmb).

Em análise monitoramento do item 9.1 do Acórdão 1999/2016-TCU-Plenário (Relator: Ministro José Múcio Monteiro) , a seguir transcrito:
"9.1. determinar ao Ministério da Agricultura, Pecuária e Abastecimento que apresente a este Tribunal, no prazo de até 180 (cento e oitenta) dias da ciência desta decisão, plano de ação contendo as medidas a serem adotadas, os responsáveis e prazos de implementação previstos, para atender, no âmbito dos sistemas de gestão do Registro Geral da Atividade Pesqueira, as recomendações abaixo relacionadas, ou, em caso de discordância ou impossibilidade, encaminhe a adequada justificativa para sua não adoção: 
9.1.1 estabelecer procedimento que busque verificar e atestar a condição atualizada relativa à condição de segurado especial por parte dos pescadores profissionais artesanais, com vistas a mitigação do risco de concessão e manutenção de registro de pescador artesanal a demandante não enquadrado como segurado especial junto à Previdência Social; 
9.1.2 verificar a aderência e suficiência do Formulário de Requerimento de Licença de Pescador Profissional, enquanto meio de registro da situação dos requerentes, relativamente aos critérios de vedação estabelecidos pela IN/MPA 6/2012, para que sejam concedidas e mantidas licenças de RGP somente àqueles pescadores não enquadrados dentre os critérios de vedação; 
9.1.3 estabelecer, no âmbito de suas sistemáticas e sistemas de gestão do RGP, afetas ao processamento dos pedidos de inscrição e manutenção desse registro, procedimento que busque verificar e atestar a condição atualizada do pescador profissional relativamente aos critérios de vedação para o exercício da atividade de pescador profissional artesanal, descritos na IN/MPA 6/2012, para que sejam alcançados os mesmos resultados pretendidos para a recomendação descrita no subitem anterior; 
9.1.4 atualizar: 
9.1.4.1 a composição do Formulário de Requerimento de Licença de Pescador Artesanal, para que este passe a contar com espaço para o registro da informação do requerente relativa a outras fontes de renda, decorrentes ou não de atividade profissional, de modo a subsidiar melhor a posterior análise quanto à elegibilidade do pescador para fim de recebimento do Seguro Defeso do Pescador Artesanal (SDPA) ; 
9.1.4.2 os sistemas de gestão do RGP, para que passem a registrar informações relativas a vínculo empregatício, outra atividade profissional, ou outra fonte de renda, inclusive aposentadoria, por parte do interessado em obter o registro de pescador artesanal, a fim de permitir que a posterior análise quanto à possível elegibilidade para recebimento de seguro defeso por parte do pescador artesanal tenha seus riscos de falha mitigados; 
9.1.4.3 os formulários e sistemas de gestão do RGP, utilizados para os processos de manutenção da licença de pescador profissional artesanal, e, mesmo o a Instrução Normativa MPA 6/2012, a fim de que as condições socioeconômicas dos pescadores sejam verificadas e atualizadas nas bases de dados do MAPA também durante este procedimento, para que a análise dos órgãos governamentais quanto à elegibilidade socioeconômica dos requerentes de SDPA se dê a partir de informações tempestivas e confiáveis; 
9.1.5 estabelecer procedimento que verifique a modalidade de atividade pretendida e realizada pelo pescador artesanal, dentre as formas estabelecidas pelo Decreto 8.425/2015, art. 4º, parágrafo único, para a mitigação do risco de concessão do benefício de SDPA a pescador artesanal que não exerça a atividade profissional na forma exclusiva; 
9.1.6 estabelecer controles internos do registro e manutenção da licença de pescador artesanal para a verificação da adequabilidade do tipo de licença concedida em relação à atividade pretendida ou desempenhada pelo pescador, de forma a evitar pagamento irregular de SDPA a outros titulares de RGP, que não sejam do tipo pescador profissional artesanal; 
9.1.7 estabelecer controles internos do registro e manutenção da licença de pescador artesanal que permitam ao MAPA dispor de informações confiáveis quanto ao histórico de espécies de pescado, de modo a demonstrar as localidades em que a atividade de pescador profissional artesanal foi exercida e as espécies de pescado capturados (inciso I, § 2º, do art. 5º do Decreto 8.424/2015) , para evitar que o benefício do seguro defeso seja pago de forma irregular a pescador de espécie de pescado não proibido pela legislação (Tilápia, Tucunaré, Traíra, entre outros) ; 
9.1.8 atualizar as sistemáticas e os sistemas de gestão afetas à manutenção da licença de pescador profissional artesanal, notadamente para mitigar os riscos de atesto da condição de pescador com registro atualizado, mesmo ante a situações de: não realização de atividade pesqueira profissional artesanal nos últimos doze meses, condição necessária para o recebimento de SDPA (Lei 10.779/2003, art. 2º, § 2º, inc. I) ; e realização do procedimento de manutenção somente no site governamental, sem atesto por parte da superintendência regional, que é tida como etapa necessária para tal (IN/MPA 13/2012, art. 5º e 6º) ; 
9.1.9 passar a informar a condição de manutenção do pescador profissional artesanal por meio de sistemas eletrônicos, a exemplo das emissões de certidões negativas emitidas pela Receita Federal do Brasil, ou, mesmo, por meio de integração com os sistemas da Previdência Social que são utilizados para a análise e concessão do SDPA;
9.2. dar ciência ao Ministério da Agricultura, Pecuária e Abastecimento de que a caracterização socioeconômica do pescador entrevistado pela equipe de auditoria do Tribunal (conforme o Roteiro de Entrevista da peça 16) no âmbito das bases de dados do RGP não foi considerada aderente aos critérios estabelecidos na Lei 10.779/2003 (alterada pela Lei 13.134/2015) , art. 1º, § 4º, e no Decreto 8.424/2015, art. 2º, caput e inciso V, visto que tal beneficiário se declarou proprietário de estabelecimento comercial; 
9.3. recomendar à Superintendência Federal de Agricultura, Pecuária e Abastecimento no Rio Grande do Norte que sane as deficiências organizacionais de guarda e manutenção dos processos físicos de RGP dessa unidade; 
9.4. determinar à SecexAmbiental que faça o monitoramento do item 9.1 da presente deliberação e à Secex/RN que faça o acompanhamento da evolução da situação concreta dos casos evidenciados nesta auditoria;
9.5. encaminhar cópia deste acórdão, acompanhada do relatório e voto que o fundamentam, bem como da íntegra do relatório da Secex/RN (peça 43) e do Roteiro de Entrevista da peça 16, ao Ministério da Agricultura, Pecuária e Abastecimento e ao Instituto Nacional do Seguro Social, para conhecimento e providências que entenderem pertinentes;
9.6. arquivar os autos."
2	O Acórdão 1999/2016-TCU-Plenário (Relator: Ministro José Múcio Monteiro) , tratou de auditoria realizada na Superintendência Federal de Pesca e Aquicultura no Rio Grande do Norte (SFPA/RN) , órgão do extinto Ministério da Pesca e Aquicultura, tendo como objetivo avaliar a eficácia dos controles internos adotados nos procedimentos de inscrição e manutenção das licenças de pescador profissional artesanal no Registro Geral da Atividade Pesqueira (RGP) .
3.	Nessa fase também é monitorado o Acórdão 1905/2019-TCU-Plenário, de minha relatoria, proferido nos seguintes termos, verbis:
9.1. acolher as razões de justificativa apresentadas pelo Sr. Roberto Carlos Razera Papa (CPF 058.035.638-89) , Superintendente Federal de Agricultura, Pecuária e Abastecimento no Estado do Rio Grande do Norte, nos termos do art. 250, § 1º, do RI/TCU;
9.2. autorizar, desde já, que a SecexAgroAmbiental realize o monitoramento do               item 9.4 (in fine) do Acórdão 1999/2016-TCU-Plenário no processo de monitoramento a ser autuado em atendimento ao item 1.10 do Acórdão 2825/2018-TCU-Plenário, ambos de relatoria do Ministro José Múcio Monteiro;
9.3. diligenciar, com o intuito de subsidiar o monitoramento que vier a ser autuado, à Secretaria de Aquicultura e Pesca/MAPA, para que, no prazo de quinze dias, sob pena de incidência da multa prevista no inciso IV do art. 58 da Lei n. 8.443/1992:
9.3.1. informe se a SPFA/RN passou a exigir o Número de Inscrição do Trabalhador - NIT atualizado também nos processos de obtenção da licença do registro de pescador artesanal, e se foi regularizada a situação dos beneficiários abaixo relacionados:	
 (...) 
9.3.2. apresente informações atualizadas acerca da regularização das ocorrências a seguir descritas:
9.3.2.1. falta de confiabilidade do registro e da manutenção da licença de pescador, no que se refere às condições econômicas dos pescadores (formulário de Requerimento de Licença de Pescador Profissional tem campos para informação somente com relação a vínculo empregatício e aposentadoria, deixando de fora perguntas quanto a outras fontes de renda, sem rotina de verificação) , ressaltando-se que fora identificado um beneficiário nesta situação: Sr. Antonio Gondim Sobrinho - CPF: 595.119.074-68; e
9.3.2.2. inexistência de informações confiáveis quanto ao controle do histórico de espécies de pescado do pescador profissional artesanal - reguladas no período de defeso, nos termos do art. 1º da IN/Ibama 209/2008, ou ainda, quanto ao controle da quantidade mínima de pescado que revele o exercício de atividade regular, habitual, ininterrupta e exclusiva de pescador artesanal. Identificou-se que 32 beneficiários se enquadram nesta situação:
 (...) 
9.4. dar conhecimento desta deliberação ao Sr. Roberto Carlos Razera Papa (CPF 058.035.638-89) , à Superintendência Federal de Agricultura, Pecuária e Abastecimento no Estado do Rio Grande do Norte (SFA/RN) e à Secretaria de Aquicultura e Pesca/MAPA; e
9.5. apensar o presente processo aos autos do TC Processo 017.437/2015-6."
4.	O Acórdão 1905/2019-TCU-Plenário, de minha relatoria, cuidou do acompanhamento determinado pelo item 9.4 do Acórdão 1999/2016-TCU-Plenário (Relator: Ministro José Múcio Monteiro) .
5.	Conforme se depreende das deliberações ora monitoradas, a implementação das medidas determinadas pelo TCU está relacionada à implantação de sistemas informatizados, sobretudo o SisRGP.
6.	Após as análises das informações constantes dos autos, a Secretaria de Controle Externo da Agricultura e do Meio Ambiente propõe:
I.	 considerar "não cumpridas" as deliberações constantes dos itens 9.1.1, 9.1.2, 9.1.3, 9.1.4.1, 9.1.6, 9.1.7, 9.1.8, 9.1.9 do Acórdão 1999/2016-TCU-Plenário, e 9.3.1 e 9.3.2.2 do Acórdão 1905/2019-TCU;
II.	 considerar "em cumprimento" as deliberações constantes dos itens 9.1.4.1 do Acórdão 1999/2016-TCU-Plenário e 9.3.2.1 do Acórdão 1905/2019-TCU-Plenário;
III.	 considerar "cumprida" a determinação constante do item 9.1.4.2 Acórdão 1999/2016-TCU-Plenário;
7.	Como a unidade jurisdicionada não apresentou Plano de Ação contendo as medidas a serem adotadas, os responsáveis e prazos de implementação previstos para atendimento do item 9.1. do Acórdão 1999/2016-TCU-Plenário, os subitens constantes das determinações 9.1.1, 9.1.2, 9.1.3, 9.1.6, 9.1.7, 9.1.8, 9.1.9 devem ser considerados, de fato, como não cumpridos.
8.	Por outro lado, considerando que foi informado que no novo sistema de gerenciamento do RGP Pescador Profissional Artesanal, haverá maior controle maior do preenchimento do Relatório de Exercício da Atividade Pesqueira (REAP) ; e tendo em vista que já consta no formulário de requerimento on-line solicitação de informações quanto às outras fontes de renda, conforme imagem da tela do sistema anexada aos autos (peça 8, p. 5) , as determinações constantes do subitem 9.1.4.1 do Acórdão 1999/2016-TCU-Plenário (Relator: Ministro José Múcio Monteiro) e o item 9.3.2.1. do Acórdão 1905/2019-TCU-Plenário, de minha relatoria, podem ser considerados como em cumprimento.
9.	A determinação constante do subitem 9.1.5 foi considerada como não aplicável, quando da prolação do Acórdão 2825/2018-TCU-Plenário (Relator: Ministro José Múcio Monteiro) (a seguir transcrito) . Referido Acórdão foi proferido nos autos do TC Processo 034.498/2018-4, que tratou da verificação mais abrangente do tema Seguro Defeso, que inclui a realização de consultas e reuniões com órgãos relacionados e, também, ao próprio Defeso Ambiental que define as localidades, as espécies e os períodos de defeso, além do específico atendimento às deliberações do Acórdão 1999/2016-TCU-Plenário.
"Os Ministros do Tribunal de Contas da União, reunidos em Sessão do Plenário, quanto ao processo abaixo relacionado, com fundamento no art. 43, inciso I, da Lei 8.443/1992 c/c os arts. 143, inciso III; 169, I; 243 e 250, inciso I, do Regimento Interno/TCU e o art. 35 da Resolução-TCU 259/2014, ACORDAM em:
1. Processo TC-Processo 034.498/2018-4 (RELATÓRIO DE MONITORAMENTO) 
	1.1. Interessado: Tribunal de Contas da União
	1.2. Unidades: Instituto Brasileiro do Meio Ambiente e dos Recursos Naturais Renováveis; Ministério do Meio Ambiente; Secretaria-Geral da Presidência da República
	1.3. Relator: Ministro José Múcio Monteiro
	1.4. Representante do Ministério Público: não atuou
	1.5. Unidade Técnica: Secretaria de Controle Externo da Agricultura e do Meio Ambiente (SecexAmb) .
	1.6. Representação legal: não há.
	1.7. Considerar "em implementação" a recomendação constante do item 9.1.1 do Acórdão 1999/2016-TCU-Plenário;
	1.8. Considerar "não implementadas" as recomendações constantes nos itens 9.1.2, 9.1.3, 9.1.4.1, 9.1.4.2, 9.1.4.3, 9.1.6, 9.1.7, 9.1.8 e 9.1.9 do Acórdão 1999/2016-TCU-Plenário;
	1.9. Considerar "não aplicável" a recomendação do item 9.1.5 do Acórdão 1999/2016-TCU-Plenário;
	1.10. Determinar à SecexAmbiental que proceda a novo monitoramento da deliberação prolatada no item 9.1 do Acórdão 1999/2016-TCU-Plenário;
	1.11. Dar conhecimento desta deliberação à Secretaria Especial de Aquicultura e Pesca (Seap) , à Secretaria-Geral da Presidência da República e à Secretaria de Controle Interno da Secretaria-Geral da Presidência da República (Ciset) ;
	1.12. Apensar o presente processo ao TC Processo 017.437/2015-6."
10.	Foi constatado que no formulário apresentado pela Secretaria de Aquicultura e Pesca foram implementados dois campos referentes a "declaração de vínculo empregatício ou outra fonte de renda", no qual o pescador deve responder se possui algum vínculo empregatício ou é aposentado. Diante disso, a determinação constante do item 9.1.4.2 do Acórdão 1999/2016-TCU-Plenário (Relator: Ministro José Múcio Monteiro) deve ser considerada cumprida.
11.	Por fim, considerando que ainda há medidas a serem implementadas pela Secretaria de Aquicultura e Pesca, a unidade técnica deve ser autorizada a dar continuidade ao monitoramento do Acórdão 1999/2016-TCU-Plenário (Relator: Ministro José Múcio Monteiro) .
12.	Sendo assim, acolho a proposta uníssona da Secretaria de Controle Externo da Agricultura e do Meio Ambiente, e voto por que o Tribunal adote a minuta de acórdão que ora submeto à apreciação deste Colegiado.
TCU, Sala das Sessões Ministro Luciano Brandão Alves de Souza, em 24 de fevereiro de 2021.
RAIMUNDO CARREIRO 
Relator